臺灣雲林地方法院刑事判決　　　　　　　　　　　　　九十一年度交訴字第三七號
　　公　訴　人　臺灣雲林地方法院檢察署檢察官
　　被　　　告　甲○○
右列被告因過失致死案件，經檢察官提起公訴（九十一年度偵字第三０四九號、九十
一年度調偵字第五五號），本院判決如左：
    主  文
甲○○從事業務之人，因業務上之過失致人於死，處有期徒刑壹年貳月。緩刑肆年。
    事  實
一、甲○○係受僱於蒼輝企業股份有限公司之司機，平日以駕駛營業用預伴水泥車為
    業，為從事駕駛業務之人，於民國九十一年二月二十六日下午，駕駛車牌號碼六
    ０八—ＱＫ營業用預伴水泥車，沿雲林縣西螺鎮○○路由西螺往藍厝村北往南之
    方向直行前進，於同日十三時五十五分許，途經上開廣興路與東二路設有閃黃燈
    號誌之交岔路口時，原應注意汽車在市區道路，時速不得超過四十公里，在郊外
    道路時速不得超過六十公里，駕駛人並應注意車前狀況，隨時採取必要安全措施
    ，且作隨時煞、停車之準備；又行車遇閃光黃燈表示警告，車輛應減速接近，注
    意安全，小心通過，以保行車安全，詎甲○○駕駛上開水泥車行經上開交岔路口
    時，非但未減速慢行，反以時速九十公里左右超速行進（本案事故發生地速限為
    六十公里），復疏未注意車前狀況，並隨時採取必要安全措施作隨時煞、停車之
    準備，而依當時天候晴，光線為日間自然光線，路面乾燥、無缺陷，道路無障礙
    物，視距良好，號誌為閃光號誌（閃黃燈）、動作正常等情形，並無不能注意之
    情事，竟疏於注意及此，貿然加速行駛，駛至上開交岔路口前約一百七十五公尺
    處，已發現當時由胡淑惠所駕駛車牌號碼Ｎ二—三六三一號之自用小客車，其上
    搭載乘客陳慧芬，沿東二路由西往東行經該處，但甲○○駕駛上開營業用預拌水
    泥車並未減速慢行，復因欲搶先胡淑惠所駕駛之上開車輛通過該交岔路口，遂僅
    按鳴喇叭示警而仍超速前進，迨至距離撞擊點前四十一點八五公尺處發現有碰撞
    危險時，始踩煞車並偏向對向車道以便避開胡淑惠所駕駛之上開車輛，惟誤判上
    開動作已可閃避胡淑惠所駕駛之車輛，便於距撞擊點二十九點二公尺處停止煞車
    ，超速逆向行駛對向車道，但因車速過快，甲○○所駕駛之上開營業用預拌水泥
    車之車頭仍撞上胡淑惠所駕駛上開車輛之左側中央部位，並致胡淑惠受有顱內出
    血等傷害、陳慧芬受有頭部外傷腦震盪、左耳裂傷、上唇唇繫帶裂傷、左手腕裂
    傷、左手挫傷瘀青、兩小腿擦傷等傷害（陳慧芬受傷害事實部分，業據陳慧芬於
    偵查中撤回告訴）、甲○○受有手腳骨折等傷害，甲○○所駕駛之上開營業用預
    拌水泥車於撞擊後在地上留下二十公尺左右之輪胎印痕（起訴書誤載為三十八點
    八公尺）衝入對向車道之路旁排水溝內停止，胡淑惠所駕駛之上開車輛則被撞擊
    拋出三十八點八公尺遠處，留下三十八點八公尺之輪胎印痕後停止，嗣經不詳姓
    名之人報警，並將該三人送醫急救後，胡淑惠仍因傷重於是日下午三時三十分許
    不治死亡。
二、案經胡淑惠之母乙○○、配偶丙○○訴由雲林縣警察局西螺分局報請臺灣雲林地
    方法院檢察署檢察官相驗後偵查起訴。
    理  由
一、右揭事實，業據被告甲○○坦白承認，核與告訴人乙○○、丙○○及被害人陳慧
    芬之指述情節相符，此外並有被告所駕駛上開營業用預伴水泥車車內行車紀錄紙
    乙紙、道路交通事故調查表、現場照片十二幀、被害人胡淑惠與被告所駕駛之上
    開二車輛之車損照片八幀、現場煞車痕及二車相撞互留痕跡照片共四十六幀等存
    卷可資佐證；又被害人因本件車禍，受有顱內出血之傷害，經送醫後不治死亡，
    亦據臺灣雲林地方法院檢察署檢察官督同法醫師相驗屬實，製有勘驗筆錄、相驗
    屍體證明書、驗斷書等附卷可稽。至臺灣省嘉雲區車輛行車事故鑑定委員會鑑定
    意見書與臺灣省車輛行車事故覆議鑑定委員會九十一年七月十一日府覆議字第九
    一一０九六號函雖均認定被害人駕駛自用小客車，行經閃光紅燈號誌交岔路口，
    支線道車未暫停讓幹線道車先行，與被告駕駛預拌水泥車，行經閃光黃燈號誌交
    岔路口，預見狀況未及早採取安全措施，且未減速反嚴重超速行駛，同為肇事原
    因云云。惟查：本件被告於警詢時自承見到被害人車輛時，便猛按喇叭約七秒就
    撞上發生車禍等語（見臺灣雲林地方法院檢察署九十一年度相字第一六二號卷宗
    第十三頁反面），佐以被告所駕駛上開營業用預伴水泥車車內行車紀錄紙上記載
    被告當時之時速約九十公里左右，換算可知被告於約一百七十五公尺前便已發現
    被害人之車輛欲通過該路口，再參看本案道路交通事故調查表後附之現場圖（見
    附件一）上顯示距本案撞擊點（即附件一上刮擦痕開始處）四十一點八五公尺處
    （二十四點八五公尺加十七公尺）即有被告所駕駛上開車輛由原先行駛方向偏往
    對向車道之煞車痕，但距撞擊點二十九點二公尺處（十二點二公尺加十七公尺）
    時煞車痕則消失不見，於撞擊點後被告所駕駛之車輛則在對向車道留下二十公尺
    左右之輪胎印痕（見附件二）衝入對向車道之路旁排水溝內始停止，而被害人所
    駕駛之車輛則被撞至產生三十八點八公尺之輪胎印痕後停止等情以觀，堪信被告
    在距離撞擊點約一百七十五公尺處發現被害人之車輛時並未減速慢行，僅按鳴喇
    叭示警而仍超速前進，迨至距離撞擊點前四十一點八五公尺處發現有碰撞危險時
    ，遂稍踩煞車並偏向對向車道以便避開被害人所駕駛之上開車輛，惟誤判可以加
    速從被害人車前通過，便於距離撞擊點前二十九點二公尺處放棄煞車減速的念頭
    ，又往對向車道加速駛去，但因其判斷錯誤，被害人車輛亦已駛入上開交岔路口
    被告行向之對向車道，被告才緊急煞車，但仍因車速過快，所駕駛之上開營業用
    預拌水泥車之車頭仍猛力撞上被害人所駕駛上開車輛之左側中央部位，使被害人
    之車輛被撞擊拋出三十八點八公尺遠處，留下三十八點八公尺之輪胎印痕後停止
    ，而被告所駕駛之車輛則留下二十公尺之輪胎印痕後衝入對向車道路旁之水溝內
    始停止。是被告既於撞擊點前約一百七十五公尺處已發現被害人之車輛欲通過上
    開交岔路口，雖被害人所駕駛之車輛為支線道車，交通號誌為閃光紅燈號誌，被
    告所駕駛之車輛為幹線道車，交通號誌為閃光黃燈，仍無由被害人所駕駛之車輛
    暫停讓被告所駕駛之車輛優先通行之理，本件前開二鑑定意見對於前述事實漏未
    斟酌，其鑑定結果自無足採，併此敘明。
二、按汽車在市區道路，時速不得超過四十公里，在郊外道路時速不得超過六十公里
    ，駕駛人並應注意車前狀況，隨時採取必要安全措施；又閃光紅燈表示停車再開
    ，車輛應減速接近，先停止於交岔路口前，讓幹道優先通行後認為安全時，方得
    續行；閃光黃燈表示警告，車輛應減速接近，注意安全，小心通過，道路交通安
    全規則第九十三條第一項第一款、第四款、第九十四條第三項、道路交通標誌標
    線號誌設置規則第二百十一條第一款、第二款分別定有明文，被告身為汽車駕駛
    人，自負有上開注意義務。且據卷內道路交通事故調查表之記載，該路段行車速
    度限制為時速六十公里，本案肇事當時之情況，是天候晴，光線為日間自然光線
    ，路面乾燥、無缺陷，道路無障礙物，視距良好，號誌為閃光號誌（閃黃燈）、
    動作正常等情形，並無不能注意之情事，被告竟疏未注意而肇事，其有過失至明
    。被害人胡淑惠是因被告肇事而死亡之事實，前已敘明，是被告之過失與被害人
    之死亡間，有相當因果關係，亦無疑義。本件事證明確，被告犯行堪以認定，自
    應依法論科。
三、被告甲○○為蒼輝企業股份有限公司之營業用預伴水泥車駕駛員，已據被告供明
    ，佐以卷內相片所示被告肇事時所駕駛車輛確為營業用預伴水泥車，應可信實，
    其從事駕駛之社會活動，顯反覆行之，且為其主要業務，當屬以駕駛為業務之人
    甚明，核其所為，係犯刑法第二百七十六條第二項業務過失致死罪。爰審酌被告
   行經設有閃光號誌之交岔路口，不但未減速慢行，且發現被害人車輛後，仍不想
    煞車減速，讓被害人通過，仍執意跨越對向車道，意圖從被害人前方通過，行車
    嚴重超速，過失重大且造成被害人胡淑惠喪失寶貴生命，並衡酌被告沒有犯罪前
    科，素行良好，犯後承認犯罪，並賠償被害人家屬所受損害（有和解書兩紙附卷
    ）為憑，態度良好等一切情狀，量處如主文所示之刑。末查被告未曾受有期徒刑
    以上刑之宣告，有臺灣高等法院被告全國前案紀錄表在卷可憑，被告偶因疏忽而
    初罹刑典，於審理中及時承諾賠償被害人之母乙○○及其配偶丙○○損害而達成
    和解（見卷內和解書影本），經此教訓，應知警惕而無再犯之虞，所受宣告之刑
    ，應以暫不執行為適當，是併為緩刑四年之宣告，用啟自新。
據上論斷，應依刑事訴訟法第二百九十九條第一項前段，刑法第二百七十六條第二項
、第七十四條第一款，罰金罰鍰提高標準條例第一條前段，判決如主文。
本案經檢察官李鵬程到庭執行職務
中      華      民      國      九十一      年      九    月   二十七   日
                                        臺灣雲林地方法院刑事第一庭
                                            審判長法官  康樹正
                                            法      官  許佩如
                                            法      官  李明鴻
右正本證明與原本無異。
如不服本判決，應於判決送達後十日內，向本院提出上訴狀。（須附繕本）
                                            書  記  官  賴成育
中      華      民      國      九十一      年      九    月   二十七   日
附錄本案論罪科刑法條全文
中華民國刑法第二百七十六條
因過失致人於死者，處二年以下有期徒刑、拘役或二千元以下罰金。
從事業務之人，因業務上之過失犯前項之罪者，處五年以下有期徒刑或拘役，得併科
三千元以下罰金。
